【裁判字號】    99,基簡,190
【裁判日期】    990520
【裁判案由】    損害賠償
【裁判全文】
臺灣基隆地方法院基隆簡易庭民事判決   99年度基簡字第190號
原      告  甲○○
被      告  乙○○
上列當事人間請求損害賠償事件，本院於民國99年5月12日言詞
辯論終結，判決如下：
    主  文
被告應給付原告新臺幣壹拾貳萬伍仟元，及自民國九十九年三月
十六日起至清償日止，按年息百分之五計算之利息。
原告其餘之訴駁回。
訴訟費用新臺幣貳仟捌佰柒拾元，由被告負擔新臺幣壹仟佰伍
拾肆元，餘由原告負擔。
本判決原告勝訴部分得假執行。
    事實及理由
一、原告主張：被告於民國98年9月3日上午5時許，駕駛車牌號
    碼740－ES號營業自小客車搭載原告返家途中，原告因子女
    開學須註冊費，遂向被告要求返還先前之借款新臺幣（下同
    ）2,000元，兩造因此發生口角，被告因無法忍受原告一再
    要求返還借款，遂於同日上午約5時30分許將車輛駛至基隆
    市中山區○○○路103巷路邊停車，將原告推下車，手持鋁
    棒毆打原告背部，致原告受有膝關節挫傷、骨膜受傷、左後
    背、後背上方、右肩、左手背部挫傷、瘀傷等傷害，被告上
    開傷害犯行業經本院以98年度基簡字第1275號刑事簡易判決
    處被告拘役50日，如易科罰金，以1,000元折算1日，而原告
    因被告上開傷害行為，受有下列損失：1.醫療費用39,943元
    、2.薪資損失12萬元、3.增加生活負擔（術後關節肢架費）
    5,000元、4.精神損失10萬元，合計264,943元，為此依侵權
    行為之法律關係提起本訴，求為判決被告應給付264,943元
    ，及自起訴狀繕本送達翌日起至清償日止，按年息5%計算之
    利息。
二、被告方面：被告願賠償1萬元；聲明求為判決原告之訴駁回
    。
三、得心證之理由：
（一）經查，原告主張於上揭時地遭被告以鋁棒毆打，致其受有
      左後背、後背上方、右肩、右手的背部挫傷併瘀傷等傷害
      之事實，業據原告提出診斷證明書等件影本為證，並有本
      院依職權調閱臺灣基隆地方法院檢察署98年度偵字第4261
      號、98年度請上字第84號偵查卷宗及本院98年度基簡字第
      1275號、98年度簡上字第211號刑事卷宗可參，原告主張
      上開部分之事實，自堪信為真實。至原告主張因被告上開
      傷害行為致其膝關節受傷接受治療，惟原告未能證明其膝
      關節之傷係被告上開傷害行為所致（見本院99年5月12日
      言詞辯論筆錄），自難遽認被告有傷害原告膝關節之行為
      。
（二）按因故意或過失，不法侵害他人之權利者，負損害賠償責
      任；不法侵害他人之身體或健康者，對於被害人因此喪失
      或減少勞動能力或增加生活上之需要時，應負損害賠償責
      任；不法侵害他人之身體、健康、名譽、自由、信用、隱
      私、貞操，或不法侵害其他人格法益而情節重大者，被害
      人雖非財產上之損害，亦得請求賠償相當之金額，民法第
      184條第1項前段、第193條第1項、第195條第1項前段分別
      定有明文。本件原告於上揭時地遭被告以鋁棒毆打，致其
      受有左後背、後背上方、右肩、右手的背部挫傷等傷害，
      被告之行為與原告之受傷結果間，自有相當因果關係，被
      告應負侵權行為損害賠償之責，從而原告依前揭法條之規
      定，訴請被告賠償其損害，於法有據。茲就原告請求損害
      賠償範圍應否准許，審酌如下：
   1、醫療費用部分：
      原告主張因遭被告毆打而受有左後背、後背上方、右肩、
      右手的背部挫傷併瘀傷及膝關節受傷等傷害，因而支出醫
      療費用39,943元，並提出楊外骨科診所診斷證明書及醫療
      費用證明、允安中醫診所醫療費用收據及診斷證明書、國
      防醫學院三軍總醫院附設民眾診療服務處診斷證明書及收
      費收據、陳師傅傳統民俗療法證明書及收據等件影本為證
      。查原告確因遭被告毆打而受有左後背、後背上方、右肩
      、右手的背部挫傷併淤傷等傷害，是原告請求被告賠償此
      部分費用25,000元，自屬有理由。惟被告既未有傷害原告
      膝關節之侵權行為，原告自不得請求被告賠償治療膝關節
      之醫療費用支出14,943元，故原告此部分之請求為無理由
      。
   2、薪資損失部分：
      按當事人主張有利於己之事實者，就其事實有舉證之責任
      ，民事訴訟法第277條前段定有明文。原告主張因遭被告
      毆傷而受有薪資損失12萬元，惟原告就此部分並未提出證
      據證明其因受到毆傷，而因此無法上班，故原告此部分之
      請求，即不應准許。
   3、增加生活負擔部分：
      原告主張因遭被告毆打膝關節受傷而支出術後關節肢架費
      5,000元，惟被告既未有傷害原告膝關節之侵權行為，原
      告自不得請求被告賠償此部分之支出，故原告此部分之請
      求為無
      理由。
   4、慰撫金部分：
      按慰藉金之多寡，應斟酌雙方之身份、地位、資力與加害
      之程度及其他各種情形核定相當之數額。其金額是否相當
      ，自應依實際加害情形與被害人所受之痛苦及雙方之身份
      、地位、經濟狀況等關係決定之（最高法院85年度臺上字
      第460號判決參照）。本件原告對被告行使借款返還請求
      權乃屬正當權利之行使，被告拒不返還借款已屬無據，竟
      故意持鋁棒毆打原告，此行為非難性極高，且對原告無論
      肉體及精神上均受有痛苦，原告自得請求精神慰撫金。本
      院斟酌兩造之身份、地位、經濟能力及原告所受傷害等一
      切情狀，認原告請求被告賠償精神慰撫金10萬元，尚屬適
      當。
（三）從而，原告得請求之金額合計為125,000元【計算式：25,
      000元（醫療費用）＋10萬元（精神慰撫金）＝125, 000
      元】部分為有理由，應予准許。
四、綜上所述，原告本於侵權行為之法律關係請求被告賠償125,
    000元，及自起訴狀繕本送達翌日即99年3月16日起至清償日
    止，按年息5%計算之利息，為有理由，應予准許，逾此範圍
    之請求，為無理由，應予駁回。
五、本件係民事訴訟法第427條第1項所定之標的金額在50萬元以
    下之財產權訴訟，本院為被告敗訴之判決，應依職權宣告假
    執行。
六、結論：本件原告之訴為一部有理由、一部無理由，依民事訴
    訟法第436條第2項、第79條、第87條第1項、第389條第1項
    第3款判決如主文。
中    華    民    國    99    年    5     月    20    日
                  基隆簡易庭法  官  王翠芬
以上正本係照原本作成。
對於本件判決如有不服，應於收受送達後20日內向本院提出上訴
書狀，上訴於本院合議庭，並按他造當事人之人數附具繕本。
中    華    民    國    99    年    5     月    20    日
                            書記官  李一農

司法院資訊處製作；財團法人民間司法改革基金會備份。
